【裁判字號】    97,交聲更,30
【裁判日期】    970821
【裁判案由】    違反道路交通管理處罰條例聲明異議
【裁判全文】
臺灣臺北地方法院交通事件裁定        97年度交聲更字第30號
受 處分 人  甲○○
原處分機關  台北市交通事件裁決所
上列受處分人因違反道路交通管理處罰條例事件，對於臺北市交
通事件裁決所中華民國96年12月28日裁決書（原處分案號：北市
裁四字第裁22-1AB706664號）聲明異議，受處分人不服本院97年
6 月23日97年度交聲字第1304號裁定，提起抗告，經臺灣高等法
院於97年8 月1日以97年度交抗字第856號裁定發回更審，本院裁
定如下：
    主  文
異議駁回。
    理  由
一、按紅實線（下稱紅線）設於路側，用以禁止臨時停車，道路
    交通標誌標線號誌設置規則第149條第1項第1款第1目定有明
    文；又汽車停車時，禁止臨時停車處所不得停車，道路交通
    安全規則第112條第1 項第1款規定甚明。再按，汽車駕駛人
    在禁止臨時停車處所停車者，處新臺幣（下同）600元以上1
    200元以下罰鍰，道路交通管理處罰條例（下稱條例 ）第56
    條第1項第1款亦有明文，且條例第3條第8款規定，該條例所
    指之「車輛」，係指在道路上以原動機行駛之汽車（包含機
    器腳踏車）。
二、原處分意旨略以：本件受處分人甲○○所有之FLO－986號重
    型機車，於民國96年7 月25日9時55分，在臺北市○○街○段
    50巷7 弄內，因停放於紅線上，經臺北市停車管理處 (下稱
    舉發機關)照相查獲，而以受處分人違反條例第56條第1項第
    1 款「在禁止臨時停車處所停車」掣單逕行舉發。嗣經受處
    分人於應到案日期前，向原處分機關提出申訴，原處分機關
    仍認受處分人有上開違規行為，依條例第56條第1項第1款，
    裁處受處分人罰鍰1200元。
三、異議意旨略以：受處分人甲○○所有之FLO－986號重型機車
    ，於96年7月25日9時55分，停放在臺北市○○街○段50巷7弄
    內，位於受處分人住家附近屋簷下靠牆磁磚上的凹槽處，雖
    該50巷處之紅色禁停標線係於96年7 月22日或23日之早晨才
    予於新劃補設，然受處分人所有之上開車輛終日停放於該巷
    弄內，已有一星期多未曾使用過，不知該處之禁停紅線係於
    何時繪劃，致遭舉發在劃有紅線之路段停車，因此對該裁決
    不服，爰聲明異議等語。
四、經查：
（一）本件受處分人固坦承有於上揭時、地停車之事實，亦有舉
      發照片在卷可證，應堪信其為真實；惟否認有違規停車之
      情，並辯稱其車已停放該處一星期以上，而停車之時尚未
      有劃置紅線，不知何時突然劃設為紅線等語。
（二）經舉發機關向臺北市交通管制工程處 (下稱工程處) 查證
      後，確認武昌街2段50巷之紅線係於96年4 月4日補劃，有
      舉發機關97年3 月19日北市停四字第09731378600號函1紙
      附卷為憑。而受處分人之所稱違規地點同巷7 弄，停車當
      時縱尚未劃有紅線，最晚亦在同年7 月19日劃設，此有工
      程處紅黃線查詢表在卷可稽。則縱依工程處所稱最晚係於
      7月19日所劃，距舉發日期96年7 月25日已經6日之久。受
      處分人之違規車輛，既停放自宅側旁之防火巷屋簷下，當
      可隨時注意到該處已繪製紅線，且禁停車輛，衡諸常理，
      難謂其從未注意該巷弄已劃置紅線而不知禁停車輛，卻仍
      以前詞置辯，不無疑義。
（三）再者，受處分人曾向舉發機關、工程處等單位陳情，經各
      單位會勘後才於96年7 月24日作成陳情案之會勘結論，請
      新工處及建管處協助查明武昌街2段50巷9號北側 (即7弄)
      與11號南側 (即13弄) 狹窄巷弄是否為防火間隔或既成道
      路，俾利交工處認定繪設禁停紅線之依據；並於確認上情
      後，再將已劃設紅線於9號建物之北側 (即7弄) 巷弄路面
      邊緣（磁磚部分）塗銷，有臺北市議會市民服務中心協調
      甲○○君等陳情案會勘紀錄一紙在卷可參，顯見斯時尚未
      確認違規地點處之紅線是否應予塗銷。然而該會勘紀錄記
      載受處分人亦有出席，足證受處分人至少於96年7 月24日
      當時已知違規地點確有劃設紅線。
（四）另工程處迄96年8 月30日仍無法確認違規地點之巷道是否
      為既成道路，故尚無法決定違規地點之紅線應否塗銷，亦
      有該處96年8月30日北市交工規字第09633272800號函文一
      紙存卷可參，故至96年8 月底止，主管機關尚未決定將該
      處之紅線塗銷。該巷弄既有為防火巷之公共安全考量，而
      在塗銷之前，具有一般處分之性質，於該處分經主管機關
      依職權或申請撤銷前，具有存續力及拘束力，一般民眾仍
      有遵守該標線指示之義務。縱依受處分人所稱，該處係於
      停車後方劃置紅線，惟舉發日期距劃置日期，已有一段時
      日，行政機關已給予相當緩衝時間，此係受處分人己身之
      過失，並無法作為免責之事由，是受處分人上開辯解並不
      可採，本件違規事實明確，應堪認定。從而，原處分機關
      依據條例第56條第1項第1款之規定，裁處異議人罰鍰1200
      元，核無違誤。故本件受處分人之異議為無理由，應予駁
      回。
五、據上論斷，應依道路交通案件處理辦法第19條，裁定如主文
    。
中    華    民    國    97    年    8     月    21    日
                  交通法庭法  官  呂政燁
以上正本證明與原本無異。
如不服本裁定應於送達後5日內向本院提出抗告狀。
                          書記官  呂欣穎
中    華    民    國    97    年    8     月    21    日


司法院資訊處製作；財團法人民間司法改革基金會備份。
